臺灣臺北地方法院刑事判決　　　　　　　　　　　　　九十年度易字第一三六二號
　　公　訴　人　臺灣臺北地方法院檢察署檢察官
　　被　　　告　甲○○
　　選任辯護人　施竣中
右列被告因違反商標法案件，經檢察官提起公訴（九十年度偵字第一四九二七號），
本院判決如左：
    主  文
甲○○連續意圖欺騙他人，於同一商品，使用相同於他人註冊商標之圖樣，處有期徒
刑壹年貳月。
扣案仿冒膠品貳佰捌拾柒條、十二支裝包裝卡紙貳張、單支裝包裝卡紙伍張均沒收。
    事  實
一、甲○○係設於臺北市中正區○○○路○段一九八號五樓之一「鑫比達貿易有限公
    司」（下稱鑫比達公司）之負責人，明知如附表所示之「SUPERBONDER」、「LO
    CTITE」與L LOGO等商標圖樣業經乙○○○公司（LOCTITE CORPORATION）（下稱
    樂泰公司）向經濟部中央標準局（現稱為智慧財產局）申請註冊取得商標專用權
    ，核准使用於漿糊、天然及人造樹脂、膠黏劑及密封劑、黏接劑與不屬別類之化
    學品等商品上，專用期間自民國八十一年九月一日起至九十三年十一月三十日止
    （各別商標圖樣之註冊號數、指定使用商品及專用期間均詳如附表所示），竟意
    圖欺騙他人，基於概括犯意，未經樂泰公司之同意或授權，自八十九年四月間起
    ，在上址連續多次接受香港商富達吉有限公司（下稱富達吉公司）、ACEMARK
    EXPORTS（HK）LTD.等客戶之訂單。即擅自在中國大陸福建省福州市「燕蘭塑膠
    軟管製品有限公司」（下稱大陸燕蘭公司）仿冒上開商標圖樣使用於塑膠品，及
    該等膠品之包裝卡紙後。在大陸鹽田交付貨物以出售圖利。迄至九十年六月二十
    一日下午二時二十分許，在臺北市上址鑫比達公司為警查獲。並扣得仿冒上開商
    標之膠品成品二八七條、其所有且供犯罪用十二支裝包裝卡紙二張、單支裝包裝
    卡紙五張與非供犯罪用之產製、運輸銷售之訂購單、發票、客戶往來紀錄計一百
    三十一張。
二、案經乙○○○公司訴由台北市政府警察局中正第二分局報請臺灣臺北地方法院檢
    察署檢察官偵查起訴。
    理  由
一、訊據被告甲○○矢口否認有何違反商標法之犯行，辯稱：（一）公訴事實僅指「
    SUPER BONDER」，商標註冊證號一八八三一六及一九五三七三，並不包括告訴人
    所指其他「L」LOGO及「LOCTITE」等商標相關註冊號數。（二）本案扣案的仿品
    為瞬間接著劑，並不在告訴人申請註冊商標之指定範圍之內，按瞬間接著劑屬工
    業用黏著劑，與告訴人申請註冊商標指定產品--即漿糊、天然及人造樹脂並不相
    同；況被告詢問同業得知瞬間接著劑於七十年間似乎未見於國內生產或銷售，告
    訴人於申請註冊時，自不可能聲請商標專用。（三）依照商標法施行細則第二十
    七條、第四十九條規定，申請商標註冊除應指定使用之商品類別外，並須具體列
    舉商品名稱；倘不在列舉商標範圍，自不受我國商標法之保護。告訴人之「SUPE
    RBONDER」商標於近期內均未於國內銷售，足證其並非著名商標。主管機關應依
    職權或據利害關係人之申請，撤銷商標專用權，此適足證被告並不違反商標法第
    六十二條及第六十三條之罪行。（四）本案現場查扣之發票、報價單、確認單及
    包裝卡紙，僅有「SUEPRBONDER」圖樣，並未包括上開「LOCTIT及」「L  LOGO」
    產品，且係置於廢紙箱並非置物架，足證被告並未有交易情形存在。（五）被告
    經詢問大陸福州燕蘭塑膠軟管製品有限公司（下稱「燕蘭公司」）得知，系爭「
    SUPERBONDER」與「L  LOGO」已由燕蘭公司於九十年十月十七日在中國大陸取得
    專利證書，且燕蘭公司亦於九十年十月三十一日向中國大陸提起申請商標註冊申
    請，大陸廠商向被告表示其得製造生產，被告根據香港客戶提供之樣品委託其生
    產，並在大陸地區交貨予香港客戶，自無違反商標法之主觀犯意云云。
二、經查：
（一）如附表所示之商標圖樣，係乙○○○公司向經濟部中央標準局（現稱為智慧產
      局）申請註冊取得商標專用權，核准使用於漿糊、天然及人造樹脂、膠黏劑及
      密封劑、黏接劑與不屬別類之化學品等商品上，專用期間自民國八十一年九月
      一日起至九十三年十一月三十日止（各別商標圖樣之註冊號數、指定使用商品
      及專用期間均詳如附表所示），有經濟部中央標準局註冊證八紙在卷可稽。
（二）被告所印製之名片，其上並列鑫比達公司（台灣分公司）、福州燕蘭塑膠軟管
      製品有限公司，並表明公司設於臺北市中正區○○○路○段一九八號五樓之一
      ，廠址設在福州市建新鎮燎原工業區（參見偵卷第四十五頁），足見其確有採
      取臺灣接單、大陸生產之經營模式。
（三）本件扣案之膠品成品二八七條經當庭勘驗結果，有標明「  SUPERBONDER 」、
      「LOCTITE」與及背面標「L LOGO」共三種商標圖樣者，亦有僅標明「SUPERBO
      NDER」，而無標上「LOCTITE」，其背面亦無L LOGO之商標圖樣者，此有本院
      九十年十二月二十八日勘驗筆錄在卷可按；被告亦自承扣案之膠品成品二八七
      條、十二支裝之包裝卡紙二張、單隻裝包裝卡紙五張等物係樣品無訛；又香港
      商富達吉公司曾於八十九年四月二十九日、八十九年七月二十六日要求鑫比達
      公司在卡紙上標明「SUPERBONDER」之商標（BRAND..「SUPE RBONDER」INRED&
      YELLOW CARD），卡紙如同每次所提供之樣品（CARD...SAME AS PER YOUGIVEN
      SAMPLE）此有該香港商富達吉公司傳真予鑫比達公司之契約二紙在卷可按（參
      見偵卷第一一二、一一五頁）。且該香港商富達吉公司並曾將其國外客戶欲採
      購之標有「SUPERBONDER」、「LOCTITE」膠品之包裝卡紙傳真予被告，請被告
      速報最低價，有傳真一紙在卷足憑（參見偵卷第九十五頁），嗣被告八十九年
      十一月六日為應其客戶ACEMARK EXPORTS（HK）LTD.書面要求在貨物上標明「L
      OCTITE」字樣。乃緊急出具證明鑫比達公司出售予ACEMARK EXPORTS（HK）LTD
      之「SUPERBONDER」等貨品無「LOCTITE」字體。此有ACEMARK EXPORS（HK）LT
      D承辦人員所擬具之中文書面與鑫比達公司八十九年十一月六日之中、英文證
      明書在卷可稽（參見偵卷第一四七、一四八頁）。足見被告原係提供標有「SU
      PERBONDER」、「LOCTITE」等商標圖樣之包裝卡紙予其客戶如香港商富達吉公
      司、ACEMARK EXPORTS（HK）LTD.等公司，以為訂購之用，再依客戶所需之數
      量交由大陸燕蘭公司生產仿冒品甚明。嗣因ACEMARK EXPORTS（HK）LTD要求
      勿標明「LOCTITE」商標，其始未在其產至之膠品上標明「LOCTITE 」L LOGO
      等商標圖樣者，致本件扣案之膠品因而有標明有標明「SUPERBONDER 」、「LO
      CTITE」與及背面標L LOGO共三種商標圖樣者，亦有僅標明「 SUPERBONDER」
      ，而無標上「LOCTITE」，其背面亦無L LOGO之商標圖樣二種，洵可認定，綜
      上，足證被告確有販賣使用相同於他人註冊商標圖樣之商品之犯行。
（四）如附表所示之商標圖樣告訴人於七十一年間向經濟部中央標準局申請註冊時，
      係依照當時之「商品及服務分類表」申請。依當時之「商品及服務分類表」，
      就被告所稱之「瞬間接著劑」並無特別區分為「第一類工業用黏著劑」，而係
      在第六十九類「天然及人造樹脂」下含括：「  ．．．黏著劑．．．      」
      ，而告訴人當時係依照第六十九類「天然及人造樹脂」為註冊。且告訴人於八
      十一年申請商標延展時，經濟部中央標準局就該等商標之指定商品部份並未裁
      示做任何變動，足證該分類係含括被告所辯稱之「工業用瞬間接著劑」部分，
      應可認定，被告以現今之分類標準辯稱扣案仿品並非在告訴人商標專用權範圍
      內，及「撤銷商標專用權」規定之行政措施以圖脫免罪責，殊不足取。至於被
      告是否於大陸地區就附表所示之商標為商標專用權之申請，亦與本案被告有無
      公訴意旨所指違反商標法犯行之無關，併予敘明。
（五）綜上所述，被告復自承其從事此類膠品交易已二十餘年，顯然對膠品買賣具備
      相當之專業知識，其辯稱無違反商標法之主觀犯意云云，自不足採信，本件事
      證已臻明確，被告犯行洵可認定。
三、按我國刑法第三條規定：「本法於中華民國領域內犯罪者，適用之」之規定。即
    明示屬地主義；再依同法第四條規定：「犯罪之行為或結果。有一在中華民國領
    域內者，為在中華民國領域內犯罪。」則不論行為地或結果地，只要其一在本國
    領域內即為在本國領域內犯罪。查本件被告在臺北市中正區○○○路○段一九八
    號五樓之一鑫比達公司內接受香港商富達吉有限公司、ACEMARK EXPORTS（HK ）
    LTD.等客戶之訂單，再擅自在中國大陸福建省福州市「燕蘭塑膠軟管製品有限公
    司」仿冒上開商標圖樣使用於膠品，及該等膠品之包裝卡紙之行為。乃屬在本國
    領域內為之，本件自應適用我國法律無疑。
四、按商標之作用，乃在表彰商標專用權人所生產、製造、加工、檢選、批售或經紀
    之商品，使一般消費者認識該商標之商品，並可藉此辨明商品之來源與信譽。故
    如所販賣商品之商標圖樣非原廠所製作，而係出於他人之仿冒者，若仿冒之商品
    ，足以使一般消費者產生混同或誤認時，雖然交易相對人因該仿冒商品之價格低
    廉而不致產生混淆，惟對於其餘購買該商標產品之廣大消費者及商標專用權人而
    言，仍會因行為人之販賣行為而產生被欺騙之感覺，是行為人販賣仿冒商品，縱
    購買之相對人於購買時明知係仿冒商品，仍屬意圖欺騙他人。核被告所為，係犯
    商標法第六十二條第一款之使用相同商標罪與同法第六十三條販賣使用相同商標
    商品罪，其所犯上開二罪，均先後多次犯行，時間緊接，所犯各係構成要件相同
    之罪，均顯係基於概括犯意為之，均為連續犯，應依法各論以一罪，並均加重其
    刑。又其使用相同商標罪與販賣使用相同商標商品罪，有方法、結果牽連關係，
    應從一重之使用相同商標罪處斷。公訴意旨雖僅論及告訴人所有商標註冊證號一
    八八三一六號及一九五三七三號商標圖樣，惟告訴人於九十年六月九日提起告訴
    時，係以如附表所示之商標註冊證號為告訴範圍，復由九十年六月二十一日在鑫
    比達公司所查扣之仿品得知，膠品本身除「SUPERBONDER」圖樣之外，其上尚有
    「LOCTITE」之圖樣；其背卡除「SUPERBONDER」圖樣之外，亦有「L LOGO」圖樣
    ，有本院勘驗筆錄可稽，顯然被告係以一行為侵害告訴人所有之數商標專用權，
    是公訴人雖僅就犯罪事實之一部起訴，其效力應及於全部，本院自得併予審理，
    附此敘明。爰審酌被告之犯罪動機、目的、大量生產仿冒商品行銷國外獲取利益
    、犯行嚴重侵害他人表彰商品權利之商標權進而破壞正當交易秩序，以及對我國
    國際形象之傷害，暨犯罪後之態度等一切情狀，量處如主文所示之刑。扣案仿冒
    商標之膠品成品二八七條，併依商標法第六十四條規定沒收之；另十二支裝包裝
    卡紙二張、單支裝包裝卡紙五張，為被告所有供犯罪所用之物，均依刑法第三十
    八條第一項第二款規定宣告沒收；至於扣案與產製、運輸銷售有關之訂購單、發
    票、客戶往來紀錄計一百三十一張，與本件犯罪並無直接關聯，尚非專供本件犯
    罪所用之物，爰不另為沒收之諭知，併予敘明。
據上論斷，應依刑事訴訟法第二百九十九條第一項前段，商標法第六十二條第一款、
第六十三條、第六十四條，刑法第十一條前段、第五十六條、第五十五條、第三十八
條第一項第二款，判決如主文。
本案經檢察官盧筱筠到庭執行職務
中      華      民      國      九十一    年      九      月    六      日
                                      臺灣臺北地方法院刑事第六庭
                                          法    官    吳  孟  良
右正本證明與原本無異。
如不服本判決，應於判決送達後十日內，向本院提出上訴狀。
                                          書 記 官    田  華  仁
中      華      民      國      九十一    年      九      月    九      日
附表
  編號  商標圖樣      註冊號數      指定使用商品      專用期間
  一    SUPERBONDER   一八八三一六  漿糊              自八十一年九月一日起
                                                      至九十一年八月三十一
                                                      日止
  二    SUPERBONDER   一九五三七三  天然及人造樹脂    自八十一年十一月一日
                                                      起
                                                      至九十一年十月三十一
                                                      日止
  三     L LOGO       一九七一三五  漿糊              自八十一年十月一日起
                                                      至九十一年九月三十日
                                                      止
  四     L LOGO       六六二五五五  天然及人造樹脂    自八十三年十二月一日
                                                      起
                                                      至九十一年十月十五日
                                                      止
  五     L LOGO       一九二九○三  不屬類別之化學品  自八十一年十月十六日
                                                      起
                                                      至九十一年十月十五日
                                                      止
  六     LOCTITE      一八八三一三  漿糊              自八十一年九月一日起
                                                      至九十一年八月三十一
                                                      日止
  七     LOCTITE      六三一一八    膠黏劑及密封劑    自八十三年四月一日起
                                                      至九十三年三月三十一
                                                      日止
  八     LOCTITE      一八八四二八  天然及合成樹脂、  自八十一年九月一日起
                                    黏接劑            至九十一年八月三十一
                                                      日止
附錄論罪法條：
商標法第六十二條第一款
意圖欺騙他人，有左列情事之一者，處三年以下有期徒刑、拘役或科或併科新台幣二
十萬元以下罰金：
一、於同一商品或類似商品，使用相同或近似於他人註冊商標之圖樣者。
商標法第六十三條：
明知為前條商品而販賣、意圖販賣而陳列、輸出或輸入者，處一年以下有期徒刑、拘
役或科或併科新臺幣五萬元以下罰金。
